最　高　行　政　法　院　判　決
　　　　　　　　　　　　　94年度判字第00679號
上　訴　人　台燈瀛營造工程股份有限公司
代　表　人　甲○○
訴訟代理人　賈國棟
被 上訴 人　臺北市稅捐稽徵處
代　表　人　乙○○
上列當事人間因印花稅事件，上訴人不服中華民國91年11月14日
臺北高等行政法院90年度訴字第4804號判決，提起上訴，本院判
決如下：
　　主  文
上訴駁回。
上訴審訴訟費用由上訴人負擔。
　　理  由
一、上訴人於民國（以下同）81年11月26日至85年9月4日書立工
    程合約書13份（其中買賣動產合約書乙份），金額計新台幣
    （以下同）475,861,482元（不含稅），及於82年5月12日書
    立工程合約書乙份，金額計5,696,491元（不含稅），涉嫌
    未依規定貼用印花稅票，案經法務部調查局花蓮縣調查站（
    以下稱花蓮縣調查站）查獲，函移被上訴人機關依法審理，
    核定上訴人應貼印花稅票而漏未貼用，除補徵印花稅465,89
    7元及5,696元，並分別按漏貼印花稅額處以7倍之罰鍰計3,2
    61,200元及39,800元（均計至百元為止），上訴人不服申請
    復查，未獲變更，提起訴願，經台北市政府87年2月4日府訴
    字第8608146101號訴願決定：「原處分撤銷，由原處分機關
    另為處分。」嗣經被上訴人機關於87年4月18日以北市稽法
    乙字第8710661300號重為復查決定：「維持原核定補徵稅額
    及罰鍰處分。」上訴人仍表不服，提起訴願，復經臺北市政
    府以87年10月21日府訴字第8704606701號訴願決定：「原處
    分關於分別按漏貼印花稅額處7倍罰鍰部分撤銷，均改按漏
    貼印花稅額處5倍罰鍰；其餘訴願駁回。」上訴人猶不服，
    提起再訴願，亦遭駁回，上訴人不服提起行政訴訟，經原審
    判決：「再訴願決定、訴願決定及原處分，關於補徵印花稅
    部分撤銷，原告其餘之訴駁回。」上訴人仍不服而提起本件
    上訴。
二、上訴人於原審起訴主張：本案系爭十四冊工程合約均已由被
    上訴人所屬印花稅股檢查，並加蓋「台北市稅捐稽徵處工商
    稅科第2號印花稅檢查訖」，符合印花稅法第6條第5款：各
    種憑證之正本已貼用印花稅票者，其副本或抄本免納印花稅
    之規定。被上訴人由調查局間接取得之工程合約，係因上訴
    人合作承攬工程之關係企業案外人工信工程公司為申請ISO-
    9002而向上訴人商借參考之「副本」，其僅供內部使用，為
    符合印花稅法第6條第5款規定免貼用印花稅票之副本或抄本
    。又副本與正本內容完全相同，符合印花稅法施行細則第7
    條之規定，茲舉系爭工程合約CN 000-00-00為例，其合約內
    容第54條已敘明：「本合約正本2份，雙方各執1份。副本6
    份，甲方執5份，乙方執1份。」而合約正本既已由被上訴人
    核驗完畢，被上訴人豈可就內容完全相符之副本部份重行補
    稅及處罰，又參酌行政法院39年度判字第2號判例：「．．
    ．行政官署對於人民有所處罰，必須確實證明其違法之事實
    。倘不能確實證明違法事實之存在，其處罰即不能認為合法
    。」，為此，請撤銷原處分及訴願決定。
三、被上訴人在原審答辯則以：查上訴人上開違章事實，有關係
    人工信工程股份有限公司負責人潘俊榮及總經理陳煌銘分別
    於85年12月10日及同年11月28日在花蓮縣調查站及法務部調
    查局北部地區機動工作組（以下稱調查局北機組）所作調查
    筆錄、花蓮縣調查站86年3月12日（86）華廉（專）860925
    號函影本各乙份及相關扣押證物等附案可稽，違章事證明確
    ，洵堪認定。上訴人所提蓋有被上訴人所屬工商稅科87年3
    月31日印花稅專用檢查章之合約書影本，僅顯示該部分提出
    受檢之合約於受檢當日有依法貼用印花稅票。至本案查獲違
    章之合約書正本則係調查局北機組於85年11月28日依法扣押
    後，函送答辯機關審理之違章證物，二者並非同一，其既未
    貼用印花稅票，自應依法補稅裁罰。又上訴人主張其合約為
    免貼用印花稅票之副本乙節，經查花蓮縣調查站扣押之合約
    全數為ＣＮ２５５台北捷運系統南港線之相關合約，而該等
    合約依案關係人工信工程公司負責人潘俊榮於上開調查筆錄
    中所陳，應係聯合承攬工程之合約，此有調查筆錄及部分合
    約資料影本等附卷可稽。次查系爭合約蓋有上訴人公司及負
    責人合約專用章，合約正面均有「正本」章戳。另參諸工信
    工程公司與上訴人合作承攬工程之關係及工信工程公司負責
    人潘俊榮與總經理陳煌銘之調查筆錄中所載：「．．．問：
    前所提示扣押物編號003之2至，共計66冊合約，有無依印
    花稅法規定貼用印花稅票．．．答：沒有，因為工信工程人
    員的疏忽，致未貼用印花稅票，亦未向稅捐稽徵機關申請繳
    納印花稅．．．。」「．．．除了編號003之1的工程合約正
    本．．．外，其餘67冊均未依法貼用印花稅票或向稅捐機關
    繳納印花稅．．．。」等語。且其對扣押之系爭合約為何蓋
    有「正本」字樣，並未提出合理可採之說明。從而，本案被
    上訴人分別補徵上訴人印花稅，並各按其漏貼印花稅額處以
    5 倍罰鍰，並無不合等語，資為抗辯。
四、本件關於補徵印花稅部分既經原審判決將「再訴願決定、訴
    願決定及原處分，關於補徵印花稅部分撤銷」，則該部分對
    上訴人有利，而被上訴人對此部分又未表示不服而上訴，上
    訴人上訴意旨仍對此部分上訴人求予廢棄，經查欠缺權利保
    護要件，應認此部分之上訴為無理由，予以駁回。
五、關於違反印花稅法處罰鍰部分：(一)原審審酌全辯論意旨及調
    查證據之結果，以(1)工信工程公司負責人潘俊榮85年12月10
    日於調查局花蓮縣調查站陳稱：「台燈瀛營造與工信工程自
    合作施工本工程起，因為合作關係，成立聯合企業體，所有
    工程收付均由管理處統籌辦理；．．．。管理處聘有一百餘
    位員工，設於北市○○○路○段181巷56弄16、18號8樓。．
    ．．。至於台燈瀛營造及福聯盛工程是因為統籌管理，所以
    會計憑證、合約及公司大小章也放在工信工程內部。．．．
    ，因為工信工程人員的疏忽，致未貼用印花稅票，亦未向稅
    捐稽徵機關申請繳納印花稅。」等語。該公司總經理陳煌銘
    85年11月28日於調查局北機組陳稱：「．．．，除了編號00
    3之1的工程合約正本．．．，外，其餘67冊均未依法貼用印
    花稅票或向稅捐機關繳納印花稅」等語，有調查筆錄2份附
    原卷足憑；揆諸上開筆錄，上訴人與工信工程公司有合作承
    攬工程之關係，及上訴人應貼印花稅票而漏未貼用之事實，
    洵堪認定。(2)本件系爭合約係花蓮縣調查站於85年11月26日
    在上訴人與工信工程之聯合企業體管理處北市○○○路○段
    181巷56弄16、18號8樓查獲之工程合約及訂購材料合約正本
    67冊中之14冊，且同時查獲包括上訴人及福聯盛工程等公司
    之公司章、負責人章計35枚，有上開違章證物可稽，是以系
    爭合約為正本，事證明確。上訴人起訴理由僅泛稱係工作人
    員誤蓋正本字樣，未提供事證詳細說明那些工作人員誤蓋？
    何時發現誤蓋？以及既發現誤蓋為何沒有更正？況且系爭合
    約14份合約之訂約日期分散在81年11月26日至85年9月4日長
    達5年多；是以上訴人主張系爭合約係工作人員誤蓋正本字
    樣云云，尚不足採。(3)至於上訴人所提蓋有被上訴人機關所
    屬工商稅科87年3月31日印花稅專用檢查章之合約書影本，
    雖顯示該部分提出受檢之合約於受檢當日87年3月31日有依
    法貼用印花稅票。惟本件查獲違章之合約書正本，則係花蓮
    縣調查站於85年11月28日所查扣，二者並非同一。且依印花
    稅法第12條規定：「同一憑證須具備兩份以上，由雙方或各
    方關係人各執一份者，應於每份各別貼用印花稅票；同一憑
    證之副本或抄本視同正本使用者，仍應貼用印花稅票。」系
    爭工程合約，既係有使用之實，已如前述；是以上訴人主張
    被上訴人所取得之工程合約均為內部使用之副本云云，亦非
    可信。綜上，原處分認定上訴人於系爭工程合約漏未貼印花
    稅票，應可認定。(4)按「違反第8條第1項或第12條至第20條
    之規定，不貼印花稅票或貼用不足稅額者，除補貼印花稅票
    外，按漏貼稅額處5倍至15倍罰鍰。」為印花稅法第23條第
    1項所明定。本件上訴人於81年11月26日至85年9月4日書立
    工程合約書13份（其中買賣動產合約書乙份），金額計475,
    861,482元（不含稅），及於82年5月12日書立工程合約書乙
    份，金額計5,696,491元（不含稅），未依規定貼用印花稅
    票，已如前述；被上訴人機關初查，依前揭規定分別按漏貼
    印花稅額處以7倍之罰鍰，嗣經台北市政府87年10月21日府
    訴字第8704606701號訴願決定略以，按上訴人漏貼印花稅額
    各處5倍罰鍰，依法亦無不合。，因將此部分之原決定及原
    處分均予維持，駁回上訴人之訴，核無違誤。
六、本院經查：(一)上訴意旨復以：(1)、工信公司與上訴人，在法
    律上係屬完全不同之法人機構，工信公司代表人或其總經理
    之行為，依法不得代表上訴人公司之行為。原判決在證據採
    用上引用非上訴人之資料做為判斷基礎，其判決違法應予撤
    銷。再者，原判決謂：「．．．上訴人與工信工程公司有合
    作承攬工程之關係，．．」，作為原判決認定上訴人有漏貼
    印花稅票之事實認定基礎，其認事用法明顯違誤。蓋商業生
    意間之合作承攬關係，僅屬兩個法人間之民事法律規範事項
    ，其與各該法人內部運作關係之公司法關係厥然不同。原判
    決以公司間外部民法關係，作為不同法人間之公司法關係和
    公法上繳納稅務之關係，混同法律關係以偏蓋全，原判決明
    顯瑕疵，應予撤銷。(2)、上訴人係獨立法人，其法律地位與
    其它法人並不存在任何牽連。上訴人與其它法人間基於商業
    運作或商業需求之必要，所成立的聯合企業體管理處，依法
    並不具有獨立之法人格。進而前開聯合企業體管理處，於法
    律上無法取代各個組成之獨立法人。再者，原判決依據花蓮
    調查站於85年11月26日在台北市○○○路○段181巷56弄16、
    18號8樓接查獲之資料做為本案之判斷基礎。按前開地址與
    上訴人法定登記地址台北市○○路○段27巷18號地下1樓明顯
    不同，其所查獲之資料依法不得取代上訴人公司法定地址內
    所保存之資料。原判決於審理過程當中，既未審究前開查獲
    地址之資料與上訴人公司法定地址保存資料之差異性，更未
    於判決理由中表述上訴人法定地址資料不予採證之理由，亦
    未於理由欄中載明，其有判決不備理由。(3)、原判決所依據
    之事實，承認上訴人已於87年3月31日接受被上訴人所屬工
    商稅科的印花稅專用檢查，業已依法貼用印花稅票。然於卻
    原判決理由謂：「．．．漏未貼印花稅票．．．」，和判決
    書理由欄貳、違反印花稅罰鍰部分卻認定「．．．未依規定
    貼用印花稅票．．．」。此兩者間之差異，原判決竟未有論
    述判斷，其自相矛不當。上訴人所保存的系爭合約，業已於
    簽訂合約之時依法貼用印花稅票有案。已提出上訴人81年6
    月份至84年10月份間購買印花稅票之憑證和會計帳簿記錄，
    用以明證上訴人的依法貼用。然原判決中對上訴人所提供之
    重要書面證據，竟無論駁不採之事由，有判決理由之不備。
    上訴人既於原審審理過程中已提示印花稅票購買憑證，又有
    上訴人公司會計作帳憑證等等，業已積極主動完成納稅義務
    人各項繳稅義務。然觀諸被上訴人及原判決對於上訴人所提
    重要事證，並無捨棄不用的理由和說明，即於理由欄中認定
    「上訴人已繳納印花稅後，復命上訴人再繳納一次印花稅票
    部分」，原判決理由間相互矛盾，依法應予撤銷。(4)、本案
    系爭一為法務部調查局北部機動工作組和法務部調查局花蓮
    調查站在上訴人與工信公司之聯合企業體管理處台北市○○
    ○路○段181巷56弄16、18號8樓查獲之工程合約及訂購材料
    合約正本67冊中之14冊等資料，是否可以明證上訴人漏貼印
    花稅票；二為87年3月31日被上訴人既派員檢查並確認上訴
    人之工程合約依法貼有印花稅票，且行政法院又述及合約條
    款所載「正本二份，立約雙方各執乙份．．．」，再再符合
    印花稅為憑證稅之事實認定，卻又矛盾主張上訴人在81年至
    八十七年間漏貼印花稅票。然被上訴人、訴願決定機關、再
    訴願決定機關與原審法院，對於前述系爭重點從未論述其與
    上訴人漏貼印花稅票之關連性。再者，被上訴人遲至87年3
    月31日方行查驗上訴人81年至87年間貼用印花稅票情形，即
    行斷定上訴人在該期間漏貼印花稅票，有違法治國之最高原
    則。綜上，被上訴人、訴願決定機關、再訴願決定機關與原
    判決法院，對於系爭本案之重要事證既未為合理合法之審究
    ，又無詳盡查證下，以無關第三人之證言證詞和調查筆錄，
    冒然論定上訴人存有漏貼印花稅票之情形科以5倍罰鍰，誠
    屬違法判決等語。(二)上訴意旨雖稱上訴人業於簽訂合約之時
    已依法貼用印花稅票，並提示蓋有被上訴人所屬工商稅科印
    花稅專用檢查章之合約書影本，顯示該部分提出受檢之合約
    於受檢當日87年3月31日有依法貼用印花稅票。惟本件係花
    蓮縣調查站於85年11月28日所查扣違章之合約書，依合約內
    容記載正本2份，雙方各執1份；副本6份，甲方執5份，乙方
    執1份。足認獲案上訴人之違章合約應僅執正本1份，此與87
    年3月31日提示供印花稅檢查之合約，二者並非同一，業據
    原判決於理由內論述甚詳，對於上訴人所主張各點，何以不
    採，均已詳加論述，認事用法均妥適，上訴意旨仍就原審取
    捨證據，認定事實之職權行使，指摘其為違誤，依前說明，
    尚不足採。(三)原判決係認本件上訴人既已於合約正本補貼印
    花稅票，無再補徵印花稅必要，惟仍認於簽訂合約時上訴人
    未依印花稅法第12條規定貼用印花稅票，有裁處罰鍰之必要
    ，二者並無相互矛盾，上訴意旨指稱原判決理由相互矛盾，
    顯與事實不符，尚不足採。(四)綜上所述，上訴意旨仍執前詞
    ，指摘原判決違誤，求予廢棄，經查為無理由，應予駁回。
七、據上論結，本件上訴為無理由，爰依行政訴訟法第255條第1
    項、第98條第3項前段，判決如主文。
中    華    民    國    94    年    5    月    19     日
                  第四庭審判長法  官　徐　樹　海
                              法  官　高　啟　燦
                              法  官　吳　錦　龍
                              法  官　黃　合　文
                              法  官　林　茂　權
以  上  正  本  證  明  與  原  本  無  異
中    華    民    國    94    年    5    月    19     日
　　　　　　　　　　　　　　　書記官　蘇　金　全
